臺灣高等法院高雄分院刑事判決　　　　94年度上訴字第1507號
上　訴　人　臺灣高雄地方法院檢察署檢察官
被　　　告　乙○○
指定辯護人　李淑欣　律師
上列上訴人因被告強盜等案件，不服臺灣高雄地方法院94年度訴
緝字第108 號中華民國94年8 月30日第一審判決（起訴案號：臺
灣高雄地方法院檢察署92年度偵字第25476 號、93年度偵字第49
63號），提起上訴，本院判決如下：
      主      文
原判決關於搶奪部分撤銷。
乙○○共同意圖為自己不法之所有，而搶奪他人之動產，累犯，
處有期徒刑壹年。
其他上訴駁回。
      事      實
一、乙○○前於民國（下同）89年間，因施用第二級毒品案件，
    經臺灣高雄地方法院判處有期徒刑6 月，於91年8 月14日執
    行完畢；其仍不知悔改，復與鄭鴻義（所涉強盜部分，業經
    本院判處有期徒刑10年，並經最高法院以93年台上字第3261
    號判決駁回上訴確定）共同基於意圖為自己不法之所有之犯
    意，於92年8 月25日晚間11時40分許，由乙○○騎乘車號不
    詳之機車搭載鄭鴻義，沿高雄市○○區○○路北向南行駛，
    於接近民族路與大順路交岔路口時，見丙○○獨自騎乘機車
    且將其所有之諾基亞牌8250型手機（序號000000000000000
    ）置放在右後方褲袋，認有機可趁，乙○○旋依鄭鴻義之指
    示將機車迅速騎至丙○○身邊，趁丙○○騎機車行進不備之
    際，由鄭鴻義徒手搶丙○○之手機，得手後，二人即騎車迅
    速左轉往大順路方向離去，嗣後鄭鴻義將上揭手機交付趙逸
    峰使用（趙逸峰所涉收受贓物部分，業經臺灣高雄地方法院
    判處有期徒刑3 月確定）。經警借提詢問鄭鴻義後，始查出
    上情。
二、案經高雄市政府警察局移送臺灣高雄地方法院檢察署檢察官
    偵查起訴。
      理    由
甲、程序部分（證據能力有無之認定）：
  一、證人甲○○（即被害人）曾於警詢中為陳述，其性質雖屬
      傳聞證據，惟證人甲○○於警訊時所為之陳述，核與其於
      原審審理中所為之陳述，大致相符，且檢察官、被告及辯
      護人於審判程序均同意以證人甲○○於司法警察調查中所
      為之陳述，作為證據，本院審酌上開言詞陳述作成時之證
      據取得過程並無瑕疵，且與待證事實具有關連性等情況，
      認為適當，應認依刑事訴訟法第159 條之5 第1 項之規定
      ，得為證據，而有證據能力。
  二、證人鄭鴻義、丙○○（見93年度偵字第4963號影印卷第6
      、35頁）均於檢察官偵查時，已具結擔保其證詞之真實性
      ，且被告未曾提及檢察官在偵查時，有任何不法取供之情
      形，是客觀上並無顯不可信之情況，依刑事訴訟法第159
      條之1 第2 項規定，上揭證人於偵查中之證言均具有證據
      能力。
  三、按測謊之理論依據為犯罪嫌疑人說謊必係為逃避法律效果
      ，恐為人發現遭受法律制裁，在面對法律後果時即感受到
      外在環境中之危險，因人類的本能而驅使其作出說謊之自
      衛模式，此一本能即生理上自主神經系統迅速釋放能量，
      致內分泌、呼吸、脈膊及血液循環加速，使之有能量應付
      危機，測謊技術即在將受測者回答各項問題時之生理反應
      變化，使用測量儀器以曲線之方式加以記錄，藉曲線所呈
      現生理反應之大小，以受測者回答與案情相關的問題之生
      理反應與回答預設為情緒上中立問題的平靜反應作比較，
      而判斷受測者有無說謊。然人之生理反應受外在影響因素
      甚夥，諸如疾病、高度冷靜的自我抑制、激憤的情緒、受
      測以外其他事件之影響等，不止於說謊一項，且與人格特
      質亦有相當之關連，亦不能排除刻意自我控制之可能性，
      是以縱使今日之測謊技術要求對受測者於施測前後均須進
      行會談，以避免其他因素之干擾，惟科學上仍不能證明此
      等干擾可因此而完全除去之，是以生理反應之變化與有無
      說謊之間，尚不能認為有絕對之因果關係；況科學鑑識技
      術重在「再現性」，亦即一再的檢驗而仍可獲得相同之結
      果，如指紋、血型、去氧核糖核酸之比對，毒品、化學物
      質、物理性質之鑑驗等，均可達到此項要求，可在審判上
      得其確信，至於測謊原則上沒有再現性，蓋受測之對象為
      人，其生理、心理及情緒等狀態在不同的時間不可能完全
      相同，與前開指紋比對或毒品鑑驗之情形有異，加之人類
      有學習及避險之本能，一再的施測亦足使其因學習或環境
      及過程的熟悉而使其生理反應之變化有所不同，故雖測謊
      技術亦要求以再測法而以兩次以上之紀錄進行研判，然與
      現今其他於審判上公認可得接受之科學鑑識技術相較，尚
      難藉以獲得待證事實之確信，是測謊技術或可作為偵查之
      手段，以排除或指出偵查之方向，然在審判上尚無法作為
      認定有無犯罪事實之基礎（見最高法院94台上字第1725號
      判決意旨）。本件公訴人所提出高雄市政府警察局測謊鑑
      定報告書，雖載有測謊結果認定被告回答有關本案問題「
      你有沒有載鄭鴻義去搶手機？」時，回答：「沒有」，呈
      不實反應，雖有高雄市政府警察局93年7 月15日高市警鑑
      字第（093）0000000號鑑定通知書在卷可按（見93年度偵
      字4963號影印卷第25至29頁）。惟依上揭說明，上開鑑定
      通知書僅能資為偵查之手段，以排除或指出偵查之方向，
      在審判上並無法作為認定有無犯罪事實基礎，尚難認為具
      有證據能力。
乙、實體部分：
貳、撤銷改判有罪部分（即搶奪部分）：
  一、訊據被告乙○○矢口否認有上揭搶奪之犯行，辯稱：伊於
      92年8 月25日前不久甫與鄭鴻義發生糾紛，並進而打架，
      其後伊即未再與鄭鴻義碰面，亦未於上開期日與鄭鴻義外
      出共同搶奪被害人丙○○之手機云云。被告之指定辯護人
      為被告辯稱：證人鄭鴻義於第一、二次警訊時，均未供稱
      與被告共同犯案；且證人鄭鴻義於警訊、檢察官偵查中及
      原審審理時就由誰下手搶被害人丙○○手機乙節之供述前
      後不一，且被害人丙○○亦證稱未看清楚作案之歹徒，參
      以被害人丙○○遭搶奪之手機，則係由趙逸峰使用，被告
      犯案竟未取得任何財物，顯與常情不符，本案並無證據足
      以證明被告與證人鄭鴻義間有何搶奪之犯意聯絡及行為分
      擔，被訴搶奪罪應屬不能證明云云。
  二、經查：
    (一)、被害人丙○○於92年8 月25日晚間11時40分許，在高雄
        市○○區○○路與大順路交叉路口時，遭二名男子騎乘
        機車搶奪其所有置於右後方褲袋中之諾基亞牌8250型手
        機1 具之事實，已據證人即被害人丙○○分別於檢察官
        偵查中（見93年度偵字第4963號影印卷第35頁）、原審
        審理中（見93年度訴字第2521號卷第45至49頁）證述明
        確，核與證人鄭鴻義於檢察官偵查中、原審及本院審理
        中證述之情節大致相符（見93年度偵字第4963號影印卷
        第6 頁，93年度訴字第2521號卷第54至60頁、94年度訴
        緝字第108 號卷第78頁，本院上訴卷第76至78頁），復
        有贓物認領保管單1 紙附卷可稽（見警卷第52頁）；準
        此，被害人丙○○確實有於上揭時地遭鄭鴻義搶奪手機
        之事實，已堪認定。
    (二)、又被告如何於上揭時地與鄭鴻義共同搶奪被害人丙○○
        上揭手機等情，亦據證人鄭鴻義於檢察官偵查中、原審
        審理中證述綦詳（見93年度偵字第4963號影印卷第6 頁
        ，93年度訴字第2521號卷第54至61頁、94年度訴緝字第
        108 號卷第78頁）。其中證人鄭鴻義於檢察官偵查中證
        稱：「拿刀的這一件搶時（指強盜被害人甲○○手機部
        分）乙○○不知道我要搶，民族路的那一件（指搶被害
        人丙○○之手機）他就知道了，因為有跟他講叫他騎靠
        近一點，因為我要搶被害人的手機」等語（見93年度偵
        字第4963號影印卷第6 頁）；其於原審審理結證稱：「
        搶奪案件是因為我們在返家路程中，行經民族路口等紅
        燈時，地點大概是在大樂附近（指民族路接近大順路）
        ，看到有個女子手機放在右後方褲袋，就起意搶奪」、
        「（在民族路搶手機，是誰騎機車？）是被告乙○○騎
        機車」（見93年度訴字第2521號卷第54、56頁）、「回
        程經過民族路的時候，看到被害人（指丙○○）要停紅
        燈，我們就靠近她，我下手搶奪被害人右後方口袋的手
        機，當時是臨時起意，當時我坐後座」（見94年度訴緝
        字第108 號卷第78頁）。被告確實有於上揭時地騎機車
        搭載鄭鴻義等情，亦據證人鄭鴻義於本院審理中結證屬
        實；本院審理時為瞭解事實真相，乃命被告與證人鄭鴻
        義對質，被告當庭放棄與證人鄭鴻義對質，而證人鄭鴻
        義仍堅決證稱：被告確實載我去等語（見本院上訴卷第
        79頁）。原審審理中亦命證人鄭鴻義與被告當庭對質，
        證人鄭鴻義仍證稱：我的部分已經判決確定，我沒有必
        要拖他人下水，對我沒有任何幫助，我只是實話實說等
        語（見94年度訴緝字第108 號卷第82頁）。綜合本案卷
        證資料，本院認證人鄭鴻義上揭於檢察官偵查中、原審
        審理中證述之情節，與事實相符，則被告確實有於上揭
        時地騎機車搭載鄭鴻義而由鄭鴻義下手搶奪被害人丙○○上揭手機之事實，亦堪認定。
    (三)、再者，證人丙○○於檢察官偵查中結證稱：「我騎機車
        沿民族路由文藻外語學院往市區方向，到大順路口時，
        有二名年輕男子共乘一輛機車騎在我右手邊，一直看我
        ，我就加速，結果他們也追上來，後座的男子就抓起我
        的手機吊飾，把我的手機抽走。」等語（見93年度偵字
        第4963號影印卷第35頁）；其於原審審理中結證稱：「
        當時我騎機車在民族路往市區方向行駛，至大順路口時
        ，有二名男子騎乘一輛機車，一直看我，我覺得很害怕
        就加速，對方跟著加速，在近大順路口時，就將我的手
        機抽走，剛好紅燈，他們左轉大順路離去」、「他們兩
        人共乘一輛機車，在我旁邊並且一直看我，我就加速，
        沒多久他們就追上來，直接從我右後方口袋將手機抽走
        」等語（見93年度訴字第2521號卷第46、47頁）。另證
        人鄭鴻義於檢察官偵查中亦證稱：「民族路的那一件（
        指搶被害人丙○○之手機）他就知道了，因為有跟他講
        叫他騎靠近一點，因為我要搶被害人的手機」等語（見
        93年度偵字第4963號影印卷第6 頁）。依證人丙○○、
        鄭鴻義上開證詞觀之，被告既然依鄭鴻義之指示騎機車
        趨近丙○○身旁，由鄭鴻義下手行搶丙○○之上揭手機
        ，則被告即與鄭鴻義就該次搶奪犯行即有犯意聯絡及行
        為分擔甚明。
    (四)、同案被告鄭鴻義於92年9 月23日、同年月25日第一、二
        次警訊時並未供述其有於上揭時地搶奪被害人丙○○手
        機，警員亦未詢問有關被害人丙○○手機遭搶等情事（
        見警卷(一)第1 至4 頁），則鄭鴻義未於上開警訊時供出
        有與被告共同犯上揭搶奪案，應與常理無違，尚難據此
        而為被告有利之認定。
    (五)、按證人之陳述有部分前後不符，究竟何者為可採，法院
        仍得本其自由心證予以斟酌，非謂一有不符或矛盾，即
        應認其全部均為不可採信（最高法院74年台上字第1599
        號判例參照）。證人鄭鴻義於原審審理中雖證稱：「當
        時被告機車加速，靠近該女子機車時，被告下手行搶，
        手機一抽就走了，當時是臨時起意，由被告下手行搶」
        等語（見93年度訴字第2521號卷第58頁）；其於原審審
        理中證稱：「被告是在我搶奪之後，才知道我有行搶」
        等語（見94年度訴緝字第108 號卷第78頁）；其於本院
        審理時證稱：「被告有跟我一起去，只是他不知道」等
        語（見本院上訴卷第78頁）。證人鄭鴻義此部分之證詞
        與其上揭於檢察官偵查中、原審審理中證述係由其本人
        下手搶被害人丙○○手機及被告知情等情節雖有不符，
        惟依證人丙○○、鄭鴻義上揭於檢察官偵查中之證詞觀
        之（鄭鴻義於警訊時亦供稱由其下手行搶），應以被告
        騎機車搭載鄭鴻義，並依鄭鴻義之指示迅速趨近被害人
        丙○○身旁而由鄭鴻義下手行搶丙○○之上揭手機，為
        真實可採。證人鄭鴻義上揭於原審及本院審理中所證「
        由被告下手行搶」、「被告不知道我行搶」云云，應屬
        卸責或迴護被告之詞，均無可採，亦不能執此即認定證
        人鄭鴻義上揭不利於被告之證詞均不可採信。
    (六)、被告於警訊時即供稱：鄭鴻義是跟我同住高雄市民族社
        區，所以很熟，無仇隙等語（見警卷(一)第10頁）；而鄭
        鴻義與被告彼此間並未發生過糾紛，亦無金錢糾紛等情
        ，亦據證人鄭鴻義於原審審理中結證屬實（見94年度訴
        字第2521號卷第55頁）；參酌證人鄭鴻義上揭於原審及
        本院審理中仍迴護被告而證稱：「被告不知道我行搶」
        云云；衡之常情，被告與鄭鴻義間若有仇隙，證人鄭鴻
        義殊無於事後證述故意而為迴護被告之理；準此，被告
        上揭所稱「92年8 月25日前不久甫與鄭鴻義發生糾紛，
        並進而打架」之辯解，即與事實不符，自不足採信。
    (七)、綜上各情，本件罪證明確，被告上開所辯，係屬卸責之
        詞，不足採信，被告上揭搶奪之犯行應堪認定。
  三、核被告乙○○所為，係犯刑法第325 條第1 項之搶奪罪。
      被告與鄭鴻義就此部分犯行彼此間，有犯意聯絡及行為分
      擔，俱為共同正犯。又被告前於89年間，因施用第二級毒
      品案件，經臺灣高雄地方法院判處有期徒刑6 月，於91年
      8 月14日執行完畢之事實，有臺灣高雄地方法院檢察署刑
      案資料查註紀錄表及臺灣高等法院被告前案紀錄表各乙份
      在卷可按，其於執行完畢後5 年以內再犯有期徒刑以上之
      本罪，為累犯，應依刑法第47條之規定加重其刑。
  四、原審未加詳求，遽認以不能證明被告犯搶奪罪，而為被告
      該部分無罪之諭知，尚有未洽。檢察官上訴意旨，執此指
      摘原判決此部分不當，應認為有理由，自應由本院將原判
      決有關搶奪部分撤銷改判。審酌被告矢口否認有此部分犯
      行，犯後態度不佳，被告僅參與搶奪他人之手機一次，犯
      罪情節尚非重大等一切情狀，爰量處如主所文第二項所示
      之刑。
參、駁回上訴（即被訴強盜）部分：
  一、公訴意旨略以：乙○○與鄭鴻義共同意圖為自己不法之所
      有，基於強盜之犯意聯絡，於92年8 月25日晚間11時40分
      （應係11時20分）許，由乙○○騎乘車號不詳之機車搭載
      鄭鴻義尋找作案目標，行經高雄市○○區○○路282 號前
      時，見甲○○獨自一人騎乘機車暫停於路旁緩慢倒退，乙○○遂以機車擋住甲○○後方去路，由鄭鴻義下車持不明
      刀械1 把（未扣案）橫於甲○○面前，命其交出金錢，並
      因而割傷甲○○右手無名指，致使其不能抗拒後，取甲○○放置於右後方褲袋內之摩托羅拉牌Ｖ2188型手機1 具（
      序號000000000000000）， 得手後乙○○騎車搭載鄭鴻義
      離開現場，該手機則由鄭鴻義夥同知情之趙逸峰（所涉牙
      保贓物部分，業經原審法院判處有期徒刑4 月確定），於
      92年8 月28日至「金時代當舖」以趙逸峰名義典當得款20
      0 元朋分花用。因認被告乙○○此部分涉犯刑法第330 條
      第1 項之加重強盜罪嫌。
  二、公訴人認被告涉有上揭加重強盜罪嫌，無非係以證人即共
      犯鄭鴻義、被害人甲○○之供證，暨有金時代當舖當票1
      紙、贓物認領收據、高雄市政府警察局測謊高市警鑑字第
      （093）0000000號鑑定書附卷可證，為其主要論據。訊據
      被告堅決否認有此部分加重強盜之犯行，辯稱：伊於92年
      8 月25日前不久甫與證人鄭鴻義發生糾紛並進而打架，其
      後伊即未再與鄭鴻義碰面，亦未於上開期日與鄭鴻義外出
      共同強盜及搶奪被害人手機等語。
  三、按犯罪事實應依證據認定之，無證據不得認定犯罪事實；
      又不能證明被告犯罪或其行為不罰者，應諭知無罪之判決
      ，刑事訴訟法第154 條第2 項、第301 條第1 項分別定有
      明文。再刑事訴訟法第156 條第2 項規定：被告之自白，
      不得作為有罪判決之唯一證據，仍應調查其他必要之證據
      ，以察其是否與事實相符。其立法意旨乃在防範被告自白
      之虛擬致與事實不符，故對自白在證據價值上加以限制，
      明定須藉補強證據以擔保其真實性，而利用非共同被告之
      共犯之自白或其他不利於己之陳述，為認定被告犯罪之證
      據，不特與利用被告自己之自白作為其犯罪之證明同有自
      白虛偽性之危險，且亦不免有為嫁禍於被告，而為虛偽供
      述之可能，是就刑事訴訟法第156 條第2 項之立法意旨觀
      之，非共同被告之共犯，所為之自白或其他不利於己之陳
      述，固得作為認定被告犯罪之證據，惟不得作為有罪判決
      之唯一證據，仍應調查其他必要之證據，以察其是否與事
      實相符，亦即仍須有補強證據以擔保該共犯自白之真實性
      ，始得採為論罪之依據，並非絕對可由法院自由判斷該共
      犯之自白或不利於己之陳述之證明力；準此，若不為調查
      ，而專憑此供述，即遽為被告犯罪事實之認定，則與上開
      規定有違，此有最高法院91年度台上字第3224號判決意旨
      可資參照。至認定不利於被告之事實，須依積極證據，苟
      積極證據不足為不利於被告事實之認定時，即應為有利於
      被告之認定；且事實之認定，應憑證據，如未能發現相當
      證據，或證據不足以證明，自不能以推測或擬制之方法，
      以為裁判基礎；而認定犯罪事實所憑證據，雖不以直接證
      據為限，間接證據亦包括在內；然而無論直接或間接證據
      ，其為訴訟上之證明，須於通常一般之人均不致有所懷疑
      ，而得確信其為真實之程度者，始得據為有罪之認定，若
      其關於被告是否犯罪之證明未能達此程度，而有合理性懷
      疑之存在，致使無從形成有罪之確信，根據「罪證有疑，
      利於被告」之證據法則，即不得遽為不利被告之認定，最
      高法院30年上字第816 號、40年臺上字第86號、76年臺上
      字第4986號分別著有判例。
  四、經查：
    (一)、證人鄭鴻義（即共同正犯）於警訊時雖供稱：「我與綽
        號『阿裕』曾於92年8 月25日晚間11時40分許，在高雄
        市○○區○○路282 號前強盜婦女」、「綽號『阿裕』
        叫乙○○」等語（見警卷(一)第5 頁）；惟其於檢察官偵
        查中證稱：「拿刀的這一件搶時（指強盜被害人甲○○
        手機部分）乙○○不知道我要搶，民族路的那一件（指
        搶被害人丙○○之手機）他就知道了，因為有跟他講叫
        他騎靠近一點，因為我要搶被害人的手機」等語（見93
        年度偵字第4963號影印卷第6 頁）；其於原審審理中證
        稱：「我告訴被告說我沒有錢，被告本來是不想去的．
        ．．．我要設法一些錢，我沒有再告訴他其他的話了」
        、「被告到我三民區○○街1 巷我的住處載我，路途中
        ，我有告訴他我要找目標，叫他載我繞一繞，但我沒有
        明講是找什麼目標」、「由我下手搶奪，我手上拿把一
        把刀，對被害人（甲○○）說錢拿出來，她說沒有錢，
        我就從她右後口袋搶她的手機，搶的時候，刀子有劃到
        被害人的手，被害人還想把手機搶回去，我當場不知道
        刀子有劃到她的手」、「我拿刀對被害人（比劃），我
        有下車，被告就把機車往前騎走，問我要做什麼，叫我
        不要這樣子，後來他有載我走」（見93年度訴字第2521
        號卷第51至53頁）、「當初我告訴被告我欠錢，叫他載
        我出去，在路上晃，看到一位婦人，我就下車，拿刀子
        叫該婦人拿錢出來，她說她沒有錢，我就搶她的手機，
        就走了，這件被告可能不知道．．．被告當時離遠遠的
        ，沒有看到我強盜過程．．．我是要他停車，自己走來
        ，他不知道我要做什麼」（見94年度訴緝字第108 號卷
        第78頁）等語；於本院審理中亦證稱：「我下車強盜時
        ，被告機車相距有10幾公尺遠，我只叫他停車一下，我
        就走下去，他不知道我要強盜」等語（見本院上訴卷第
        77頁）。依證人鄭鴻義上揭所述，被告就證人鄭鴻義於
        上揭時地強盜被害人甲○○手機時，是否事先已知情，
        已非無疑。
    (二)、被害人甲○○於92年8 月25日晚間11時40分許，在高雄
        市○○區○○路282 號前遭2 名男子持刀強盜取走其所
        有摩托羅拉牌2188型手機1 具之事實，固據被害人甲○○於警詢時及原審審理中證述明確（見警卷第20至21頁
        ，93年度訴字第2521號卷第142 至148 頁），惟證人甲○○於警詢時僅指述遭強盜之經過，並未明確指認係鄭
        鴻義與被告共同所為。且證人甲○○於原審審理中證稱
        ：我當時騎乘機車停車，要準備倒車，後面有二個人騎
        乘機車過來，有一個人下車告訴我說他要錢，這個人手
        上拿一把刀，刀子橫在我的面前靠我很近，他說他要錢
        ，當時我的手還握在機車把手上，我不知道我的手為何
        會劃到有流血，我手機放在右後方褲袋，不知道何時被
        取走等語（93年度訴字第2521號卷第143 頁），核與證
        人鄭鴻義上揭於檢察官偵查中及原審審理中證述之情節
        相符，證人鄭鴻義既證稱被告當時不知其要搶劫證人甲○○手機之情事，則證人甲○○之證詞，亦難執為認定
        被告與證人鄭鴻義間有共同強盜之犯意聯絡及為分擔之
        犯行。
    (三)、又被害人甲○○遭強盜之上開摩托羅拉牌2188型手機，
        嗣經趙逸峰於92年8 月28日以其名義典當予高雄市「金
        時代當舖」，得款200 元等情，固有「金時代當舖」當
        票1紙 附卷可憑（見警卷第37頁），然此亦僅足堪認被
        害人甲○○所有遭強盜之上開手機嗣經典當變賣之事實
        ，尚難採為不利被告之證據。
    (四)、本件公訴人所提出高雄市政府警察局測謊鑑定報告書，
        雖載有測謊結果認定被告回答有關本案問題「你有沒有
        載鄭鴻義去搶手機？」時，回答：「沒有」，呈不實反
        應，雖有高雄市政府警察局93年7 月15日高市警鑑字第
        （093）0000000號鑑定通知書在卷可按（見93年度偵字
        4963號影印卷第25至29頁）。惟依前揭說明，上開鑑定
        通知書僅能資為偵查之手段，以排除或指出偵查之方向
        ，在審判上並無法作為認定有無犯罪事實基礎（見最高
        法院94台上字第1725號判決意旨），尚難認具有證據能
        力（詳如上述），自難執此認定被告有強盜犯行。
    (五)、綜上各情，被告所稱未於上揭時地騎機車搭載鄭鴻義之
        辯解，雖無可採；惟本件並無其他積極證據足以認定被
        告與鄭鴻義間有共同強盜犯意聯絡及行為分擔，公訴人
        所執之論據均無去採為被告不利之證據，依上揭最高法
        院判例意旨及「罪證有疑，利歸被告」之證據法則，被
        告被訴強盜之犯罪，自屬不能證明。
  五、原審因而以不能證明被告犯強盜罪，而就被告被訴強盜罪
      部分為無罪之諭知。經核原判決此部分並無違誤。檢察官
      上訴意旨，仍執證人鄭鴻義之供詞及測謊鑑定報告書，認
      被告有此部分強盜之犯行，指摘原判決此部分不當；惟依
      證人鄭鴻義上揭於檢察官偵查中、原審及本院審理中之證
      詞觀之，被告就證人鄭鴻義於上揭時地強盜被害人甲○○
      手機時，是否事先已知情，已非無疑。本件自難僅憑證人
      鄭鴻義之證言，即認定被告與鄭鴻義間有強盜之犯意聯絡
      及行為分擔。又測謊鑑定報告書，依上揭說明難認具有證
      據能力，自難執此認定被告有強盜犯行之證據（已如上述
      ），故檢察官此部分之上訴，為無理由，應予駁回。
據上論斷，應依刑事訴訟法第368 條、第369 條第1 項前段、第
364 條、第299 條第1 項前段，刑法第28條、第325 條第1 項、
第47條，判決如主文。
本案經檢察官羅建勛到庭執行職務。
中    華    民    國      94  年    12    月    20    日
                    刑事第四庭    審判長法官  蕭權閔
                                        法官  陳吉雄
                                        法官  林水城
以上正本證明與原本無異。
如不服本判決應於收受本判決後10日內向本院提出上訴書狀，其
未敘述上訴理由者，並得於提起上訴後10日內向本院補提理由書
狀「切勿逕送上級法院」。
中    華    民    國      94  年    12    月    20    日
                                      書記官  劉金萍
附錄本判決論罪科刑法條：
刑法第325條第1 項：
意圖為自己或第三人不法之所有，而搶奪他人之動產者，處6 月
以上5 年以下有期徒刑。
